臺灣苗栗地方法院刑事判決
111年度易字第161號
公  訴  人  臺灣苗栗地方檢察署檢察官
被      告  詹雅雲


上列被告因詐欺案件，經檢察官提起公訴（110年度偵字第7574
號），因被告於本院準備程序中，就被訴之事實為有罪之陳述，
經本院告知簡式審判程序意旨，並聽取當事人之意見後，本院合
議庭裁定改依簡式審判程序審理，判決如下：
    主    文
詹雅雲幫助犯詐欺取財罪，處拘役參拾日，如易科罰金，以新臺
幣壹仟元折算壹日。緩刑貳年，緩刑期間付保護管束，並應接受
法治教育貳場次。
未扣案之犯罪所得新臺幣壹仟壹佰陸拾陸元沒收，於全部或一部
不能沒收或不宜執行沒收時，追徵其價額。
    犯罪事實
一、詹雅雲於民國109年6月9日前某日，於臉書發現借貸廣告，
    進而知悉辦門號換現金之管道，預見將行動電話門號提供他
    人時，有供不法詐騙份子利用，而幫助他人為財產犯罪之虞
    ，竟基於縱若有人持該行動電話門號作為犯罪工具使用亦不
    違反其本意之幫助詐欺取財不確定故意，於109年6月10日，
    在位於苗栗縣○○鄉○○村○○000○0號之中華電信苗栗公館店內
    申辦0000-000000號行動電話門號（下稱本案門號）後，即
    將本案門號SIM卡交付予徐信崧、林敬家（涉嫌詐欺取財罪
    嫌部分，另由臺灣桃園地方檢察署檢察官偵查中）。嗣徐信
    崧、林敬家取得本案門號後，即共同意圖為自己不法所有，
    基於詐欺取財之犯意聯絡，於109年6月22日10時40分許，使
    用本案門號撥打電話予林炳城，假冒為林炳城女兒林○如，
    佯稱在外積欠他人債務新臺幣（下同）20萬元，欲借款20萬
    元清償云云，致林炳城陷於錯誤，依指示於同日11時5分許
    ，至臺中市西屯區工業區一路70號之全家便利商店內，操作
    自動櫃員機匯款3萬元至蔣承育（涉犯詐欺取財罪嫌部分，
    另經臺灣彰化地方檢察署檢察官為不起訴處分）之中華郵政
    帳號：00000000000000號帳戶內。
二、案經林炳城訴由彰化縣警察局鹿港分局報告臺灣彰化地方檢
    察署陳請臺灣高等檢察署檢察長核轉臺灣苗栗地方檢察署檢
    察官偵查起訴。
    理    由
壹、證據能力之說明
    本件被告詹雅雲所犯非死刑、無期徒刑或最輕本刑有期徒刑
    三年以上之罪，亦非高等法院管轄第一審案件，且於準備程
    序進行中，被告先就被訴事實為有罪之陳述，經告以簡式審
    判程序之旨，並聽取當事人之意見後，本院依刑事訴訟法第
    273條之1第1項之規定，裁定由受命法官獨任進行簡式審判
    程序，是本件之證據調查，依刑事訴訟法第273條之2規定，
    不受同法第159條第1項、第161條之2、第161條之3、第163
    條之1及第164條至第170條規定之限制，合先敘明。
貳、實體方面
一、上開犯罪事實，訊據被告於本院準備程序及審理中坦承不諱
    ，核與告訴人林炳城於警詢時證述、另案被告徐信崧、林敬
    家於警詢時供述之情節大致相符（見警卷第62至68、75至80
    、85至86頁），並有被告之LINE對話紀錄、本案門號通話明
    細報表、通聯調閱查詢單、告訴人之交易明細、合作金庫存
    摺、通話紀錄、蔣承育之郵局帳戶基本資料、交易明細附卷
    可考（見警卷第35至61、87至89、96頁），足認被告之任意
    性自白與事實相符，洵值採信。故本案事證明確，被告犯行
    堪以認定，應予依法論科。
二、論罪科刑：
  ㈠按刑法上之幫助犯，係對於犯罪與正犯有共同之認識，而以
    幫助之意思，對於正犯資以助力，且未參與實施犯罪之行為
    者而言（最高法院84年度台上字第5998號、88年度台上字第
    1270號判決意旨參照）。查被告將本案門號SIM卡交予徐信
    崧、林敬家使用，使徐信崧、林敬家得基於詐欺取財之犯意
    聯絡，以本案門號撥打電話予告訴人行使詐術，致告訴人陷
    於錯誤，聽從指示匯款而受有財產損害；惟被告僅單純提供
    本案門號SIM卡供人使用，且卷內亦無證據證明被告有參與
    詐欺取財犯行之構成要件行為，應認純係出於幫助之意思而
    提供助力，使徐信崧、林敬家得隱藏真實身分並成功遂行詐
    欺取財犯行，揆諸前開說明，當屬幫助犯。是核被告所為，
    係犯刑法第30條第1項前段、第339條第1項之幫助詐欺取財
    罪。
  ㈡被告所犯之罪係基於幫助犯意而為之，為幫助犯，爰依刑法
    第30條第2項規定，按正犯之刑減輕之。
  ㈢爰以行為人之責任為基礎，審酌日常生活中，不法之徒利用
    他人之門號作為詐欺取財之工具，已經傳播媒體多所報導，
    政府機關亦廣為宣導，一般稍具知識之人，對此情形均難諉
    為不知。則被告既為成年人，又非無通常智識及生活經驗，
    理應對於提供行動電話門號SIM卡予他人，可能遭他人作為
    犯罪工具使用、更將造成犯罪偵查機關查獲犯罪行為人之困
    難有所認識，竟受金錢誘惑，恣意提供本案門號SIM卡供他
    人為不法使用，助長詐欺犯罪風氣，對社會秩序產生危害，
    所為實有不該；兼衡被告犯後尚能坦承犯行之態度，及其未
    實際參與本案詐欺取財犯行、可責難性較輕，與犯罪之動機
    、目的、手段，自陳二專畢業之智識程度，現於工廠工作、
    每月收入約新臺幣（下同）35,000元，獨自租屋居住之家庭
    生活狀況（見本院卷第40頁），及告訴人所受損害等一切情
    狀，量處如主文第1項所示之刑，並諭知易科罰金之折算標
    準，以資懲儆。
  ㈣又被告未曾因故意犯罪受有期徒刑以上刑之宣告，有臺灣高
    等法院被告前案紀錄表在卷可憑，其因貪圖金錢利益致罹刑
    典，固非可取；惟本院認刑罰固屬國家對於犯罪之人，以剝
    奪法益之手段，所加之公法制裁，惟其積極目的，則在預防
    犯人之再犯，故對於初犯、惡性未深者，若因偶然觸法即置
    諸刑獄，自非刑罰之目的。本案被告犯後已對本案犯行坦承
    不諱、誠心改過，且未有誤導偵查方向之情狀，是本院認被
    告經本案偵、審程序，應已深刻體會謹慎篤行之重要性，將
    來得敦促其對自我行為之控制，應透過正當、透明之管道求
    取金錢，信無再犯之虞，故本案所宣告之刑以暫不執行為適
    當，爰依刑法第74條第1項第1款規定，予以宣告緩刑2年，
    以勵自新。另為促使被告尊重法律規範秩序，強化其法治觀
    念，本院認有課予被告一定負擔之必要，爰參酌被告之職業
    、資力、年紀等情，依刑法第74條第2項第8款規定，命被告
    應於緩刑期間接受2場次之法治教育課程；併依刑法第93條
    第1項第2款規定，諭知被告於緩刑期間付保護管束，俾予適
    當追蹤及輔導，以符合緩刑目的。倘被告違反上開負擔情節
    重大，足認原宣告之緩刑難收其預期效果，而有執行刑罰之
    必要，依刑法第75條之1第1項第4款規定，得撤銷緩刑之宣
    告，併予敘明。
三、沒收部分：
  ㈠被告總共提供6個門號給對方，並收取報酬7,000元；故提供
    本案門號之對價為1,166元乙情，業據被告於警詢、偵查、
    審理中供述明確（見警卷第23頁，偵卷第17頁，本院卷第41
    頁），此即為被告就本案犯行獲得之犯罪所得，而未扣案；
    揆之上開說明，應依刑法第38條之1第1項前段、第3項規定
    宣告沒收，並諭知於全部或一部不能沒收或不宜執行沒收時
    ，追徵其價額。
  ㈡次按幫助犯係指就他人之犯罪加以助力，使其易於實行之積
    極或消極行為而言。其犯罪態樣與實行犯罪之正犯有異，所
    處罰者乃其提供助力之行為本身，而非正犯實行犯罪之行為
    。因此幫助犯不適用責任共同之原則，對正犯所有供犯罪所
    用或因犯罪所得之物，勿庸併為沒收之宣告（最高法院100
    年度台上字第2500號判決意旨參照）。是被告既非為實行本
    案詐欺取財犯行之人，參諸上開說明，就他人實行本案詐欺
    取財犯行之犯罪所得，自毋庸對被告諭知沒收或追徵，併此
    敘明。
據上論斷，應依刑事訴訟法第273條之1第1項、第299條第1項前
段，刑法第30條第1項前段、第2項、第339條第1項、第41條第1
項前段、第74條第1項第1款、第2項第8款、第93條第1項第2款、
第38條之1第1項前段、第3項，刑法施行法第1條之1第1項，判決
如主文。
本案經檢察官蔡明峰提起公訴，檢察官林宜賢到庭執行職務。
中　　華　　民　　國　　111 　年　　5 　　月　　23　　日
                  刑事第四庭  法  官  申惟中
以上正本證明與原本無異。　　　　　　　　　　　　　　　　如不服本判決應於收受判決後20日內向本院提出上訴書狀，並應敘述具體理由。其未敘述上訴理由者，應於上訴期間屆滿後20日內向本院補提理由書(均須按他造當事人之人數附繕本)「切勿逕送上級法院」。告訴人或被害人如對本判決不服者，應具備理由請求檢察官上訴，其上訴期間之計算係以檢察官收受判決正本之日期為準。　　　　　　　　　　　　　　　　　　　　　　　    　　　　　　　　　　　　　書記官　陳邦旗　　　　　　
中　　華　　民　　國　　111 　年　　5 　　月　　23　　日

附錄本案論罪科刑法條：
中華民國刑法第30條
幫助他人實行犯罪行為者，為幫助犯。雖他人不知幫助之情者，
亦同。
幫助犯之處罰，得按正犯之刑減輕之。

中華民國刑法第339條
意圖為自己或第三人不法之所有，以詐術使人將本人或第三人之
物交付者，處 5 年以下有期徒刑、拘役或科或併科 50 萬元以
下罰金。
以前項方法得財產上不法之利益或使第三人得之者，亦同。
前二項之未遂犯罰之。